【裁判字號】    89,台上,3683
【裁判日期】    890628
【裁判案由】    誣告
【裁判全文】
最高法院刑事判決                              八十九年度台上字第三六八三號
    上訴人  賀永信
    被  告  林金枝
右上訴人因反訴被告誣告案件，不服台灣高等法院台中分院中華民國八十七年六月二
日第二審判決（八十七年度上訴字第九六三號，自訴案號：台灣台中地方法院八十六
年度自字第九六五號），提起上訴，本院判決如左：
    主  文
上訴駁回。
    理  由
按刑事訴訟法第三百七十七條規定，上訴於第三審法院，非以判決違背法令為理由，
不得為之。是提起第三審上訴，應以原判決違背法令為理由，係屬法定要件。如果上
訴理由狀並未依據卷內訴訟資料，具體指摘原判決不適用何種法則或如何適用不當，
或所指摘原判決違法情事，顯與法律規定得為第三審上訴理由之違法情形，不相適合
時，均應認其上訴為違背法律上之程式，予以駁回。本件上訴人賀永信上訴意旨略稱
：(一)、原判決關於林金枝自訴上訴人侵占部分之理由欄記載：「足見被告（即賀永信
）於八十年十二月一日訂約時，就違建情形並未全部知悉，再自訴人（指林金枝）所
建之八棟建物中，僅五棟有使用執照。」、「是自訴人所建之樓房既非八棟皆有使用
執照，此與前開關於第八條之內容亦未完全符合。」等語。於上訴人反訴林金枝誣告
部分之理由欄又記載：「核准建照僅到二樓，其餘部分均為違建一節，雖為反訴被告
所坦承，但反訴人於立約時知悉全部建物並非完全合法，亦為反訴人所不否認，且有
反訴被告所提出反訴人親立之切結書、土地買賣契約書影本各一份為證，已足證明反
訴人知悉雙方合建之房屋受限於反訴人所提供之土地地形，有部分無法領得使用執照
」等語。上開理由前後矛盾，自屬違法。(二)、花蓮縣政府建設局通知要拆除系爭房屋
之違章建築部分時，林金枝即承諾一切雜項開支與補正手續費用由林金枝全部負責，
乃有八十三年八月十七日所立之切結書，該切結書實為收據。又原判決採信林金枝所
辯「核准建照僅到二樓，其餘部分均為違建一節，但此為反訴人於立約時所明知」等
與事實不符之謊言，亦違背法令。(三)、林金枝所陳事實，前後矛盾而有瑕疵，已符合
誣告之要件，請撤銷原判決發回更審等語。
惟查證據之取捨、證據證明力之判斷及事實有無之認定，為事實審法院之職權，苟其
取捨判斷與認定，並不違背論理法則及經驗法則，即不容任意指為違法，而執為第三
審適法之上訴理由。本件原判決以被告林金枝始終否認有誣告犯行，辯稱賀永信藉口
伊違約而沒收保證支票，並持以訴請伊給付票款，應屬侵占等語。而經查被告與上訴
人合建之八棟三層樓房屋中固僅有五棟取得使用執照，且僅核准建二樓，其餘部分均
屬違建，但上訴人於立約時知悉全部建物並非完全合法，此為上訴人所不否認之事，
且有被告所提上訴人出具之切結書、雙方所簽立之土地買賣契約書可稽，足證上訴人
知悉雙方合建之房屋受限於上訴人所提供之土地地形，有部分無法領得使用執照，而
雙方所爭執者為訂約時，上訴人是否知悉全部違建之範圍及八棟建物是否可全部取得
使用執照。被告係認上訴人知悉違建情形，不得沒收保證支票而訴請給付票款，為侵
占，乃自訴上訴人涉犯侵占罪。雖經審理結果，判決上訴人無罪，但被告係對侵占罪
之構成要件有所誤解，於雙方有上開爭執之情況下才提起自訴，並無誣告之故意，此
外，查無積極證據證明被告確有誣告犯行，因而維持第一審諭知被告無罪之判決，駁
回上訴人在第二審之上訴，已詳其調查證據之結果及其取捨證據之心證理由。從形
式上觀察，並無違背法令之情形存在。查原判決於上訴人被訴侵占部分，說明「上訴
人於八十年十二月一日訂約時，就違建情形並未全部知悉，被告建成之八棟房屋僅五
棟有使用執照，與合建契約第八條內容未完全符合，上訴人就此有所爭執，並非完全
無據」等理由，與原判決就被告被訴誣告部分所為「雙方合建之房屋受限於土地地形
，有部分無法領得使用執照，致雙方就被告是否違約，各執一詞，而上訴人就立約時
知悉全部建物並非完全合法，僅是否知悉全部違建之範圍及八棟建物之使用執照是否
能全部取得，雙方有所爭執」之說明，並無理由矛盾之違誤。上訴意旨謂有理由矛盾
之違誤，尚有誤會。又上訴人於八十三年八月十七日出具之切結書已載明違章建築部
分，由被告彌補六十一萬九千七百元予上訴人外，餘由上訴人負全責，與被告無關等
語，足見違章建築部分原則由上訴人負責，是切結書不足以證明簽約之初，上訴人不
知將有違建之事，該切結書自不足證明被告有誣告犯行。原判決於上訴人被訴侵占部
分，已說明上訴人於八十年十二月一日訂約時，就違建情形，並非全部知悉，而非如
被告所稱上訴人於立約時已明知違建之全部情形。上訴意旨謂原判決全然採信被告之
指訴云云，並非依據卷內資料執為指摘之合法上訴理由。至於被告自訴上訴人侵占保
證支票之行為，何以不成立誣告罪，原判決已詳述其理由，上訴意旨就證據之證明力
，專憑己見，任意爭執，指摘原判決採信被告否認誣告之辯解為有違經驗法則及論理
法則，殊非適法之第三審上訴理由。綜上，應認本件上訴為違背法律上之程式，予以
駁回。
據上論結，應依刑事訴訟法第三百九十五條前段，判決如主文。
中      華      民      國    八十九    年      六      月    二十八    日
                              最高法院刑事第九庭
                                  審判長法官  張  信  雄
                                        法官  賴  忠  星
                                        法官  張  清  埤
                                        法官  洪  清  江
                                        法官  林  永  茂
      右正本證明與原本無異
                                              書  記  官
中      華      民      國    八十九    年      七      月      三      日


司法院資訊處製作；財團法人民間司法改革基金會備份。
